【裁判字號】    89,訴,369
【裁判日期】    890718
【裁判案由】    清償借款
【裁判全文】
~W2Z2;臺灣彰化地方法院民事判決~W1Z1;  八十九年度訴字第三六九號
    原      告  台灣銀行
    法定代理人  丁○○
    訴訟代理人  己○○
    複 代理 人  戊○○
    被      告  乙○○
    被      告  甲○○
    兼 右一 人
    訴訟代理人  丙○○    住彰.
右當事人間請求清償借款事件，本院判決如左：
    主      文
被告應連帶給付原告新台幣伍佰拾萬肆仟捌佰玖拾柒元，及自民國八十四年七月二
十九日起至清償日止，按年息百分之九‧五計算之利息，並自民國八十四年八月三十
日起至清償日止，其逾期在六個月以內者，按上開利率百分之十計算，逾期在六個月
以上者，按上開利率百分之二十計算之違約金。
訴訟費用由被告連帶負擔。
本判決於原告以新台幣壹佰柒拾柒萬元為被告供擔保後，得假執行。但被告如於假執
行程序實施前，以新台幣伍佰拾萬肆仟捌佰玖拾柒元為原告預供擔保，得免為假執
行。
    事      實
甲、原告方面：
  一、聲明：除假執行擔保金額及免為假執行外，如主文所示。
  二、陳述：訴外人鐘登發於民國八十三年七月二十九日邀同被告丙○○、乙○○、
      甲○○及訴外人王鐘貴英之被繼承人王正為連帶保證人，向原告借用新台幣（
      下同）五百四十萬元，約定借款期限為二十年，借用後分二四０期，並於每月
      二十九日平均攤還本息，借款人倘未按期償付本息，除應給付遲延利息外，另
      按借款本金總餘額，自應償付日起加計違約金。詎訴外人鐘登發自八十四年八
      月二十九日起，即未再攤還本息，屢經催討未獲置理，依該借據第七條第一款
      約定，該借款視為全部到期。又依該借據第十條約定，借用人基於該借據所負
      一切債務，連帶保證人均應負連帶保證責任，並拋棄先訴抗辯權。茲以連帶保
      證人王正已於八十四年九月十七日死亡，被告皆為其直系血親卑親屬，依法對
      於被繼承人王正之債務應負連帶清償責任，爰依法提起本訴。
  三、證據：提出借據影本一份、戶籍謄本二份暨戶籍謄本影本一份、電腦查詢單一
      份等為證
乙、被告方面：
  一、聲明：原告之訴及假執行之聲請均駁回，並陳明如受不利之判決，願供擔保請
      准免為假執行。
  二、陳述：被告之被繼承人王正生前從未提及鐘登發曾向原告借用五百四十萬元，
      及邀同王正為連帶保證人乙事。又被告先父王正死於腦溢血，臨終前未交代任
      何遺言，且被告因不諳法律，在不知先父為人作保情事，亦未拋棄繼承。至於
      原告所提借據上王正之簽名有點歪斜，可能是在酒醉情況下為人作保。
  三、證據：聲請訊問證人鐘登發。
    理      由
一、原告起訴主張訴外人鐘登發於八十三年間邀同被告之被繼承人王正為連帶保證人
    ，向原告借用五百四十萬元，惟訴外人鐘登發自八十四年八月二十九日起，即未
    再攤還本息，屢經催討未獲置理，依約該借款視為全部到期，茲以連帶保證人王
    正已於八十四年九月十七日死亡，被告皆為其直系血親卑親屬，依法對於被繼承
    人王正之債務應負連帶清償責任等語。被告則以彼等不知其先父王正為人作保情
    事，且本件借據上王正之簽名有點歪斜，可能是在酒醉情況下為人作保等語資為
    防禦方法。
二、按繼承人自繼承開始時，除繼承人依法為限定繼承或拋棄繼承，或權利義務專屬
    於被繼承人本身者外，承受被繼承人財產上之一切權利義務；又繼承人對於被繼
    承人之債務，負連帶責任，此觀民法第一千一百四十八條、第一千一百五十三條
    第一項規定自明。本件原告主張之事實，已據其提出為被告不否認其為真正之借
    據影本一份、戶籍謄本二份暨戶籍謄本影本一份、電腦查詢單一份等為證，自堪
    信為真實。至被告抗辯上開借據係彼等被繼承人王正可能於酒醉情況下所簽乙節
    ，經本院合法通知證人鐘登發，惟其並未到場說明，此外，被告均未能舉證證明
    王正有酒醉為人作保情事，自不足採信。況且，被告自承於王正死亡後彼等並無
    限定繼承或拋棄繼承等情事，且本件連帶保證債務，核其性質，並無專屬性，揆
    諸前開法律規定，自得為繼承之標的無訛。
三、從而，原告依連帶保證及繼承等法律關係，請求被告應給付原告新台幣伍佰拾
    萬肆仟捌佰玖拾柒元，及自八十四年七月二十九日起至清償日止，按年息百分之
    九‧五計算之利息，並自八十四年八月三十日起至清償日止，其逾期在六個月以
    內者，按上開利率百分之十計算，逾期在六個月以上者，按上開利率百分之二十
    計算之違約金，核屬有據，應予准許。
四、兩造分別陳明願供擔保請為宣告假執行或免為假執行，經核均與規定相符，爰分
    別酌定相當之擔保金額予以宣告。
據上論結，本件原告之訴為有理由，依民事訴訟法第八十五條第二項、第三百九十條
第二項、第三百九十二條，判決如主文。
中      華      民      國    八十九    年      七      月     十八     日
                                  臺灣彰化地方法院民事第二庭
~B法      官  陳正禧
右正本係與原本無異。
如對本判決上訴，須於判決送達後二十日內向本院提出上訴狀。
~B法院書記官  李  巧
中      華      民      國    八十九    年      七      月       二十  日


司法院資訊處製作；財團法人民間司法改革基金會備份。
